---
title: "Normalizacion de datos de RNA-seq y Expresion diferencial"
output: html_document
---

```{r setup, include=FALSE}
knitr::opts_chunk$set(echo = TRUE, message = F, warning = F)
```

## El analisis de expresion diferencial de genes (DEG)

Que es un analisis de expresion diferencial?
<br>
Es simplemente analizar estadisticamente la diferencias de la expresion media de un gen entre 2 o mas grupos de muestras. Como en biome, pero ahora la variable respuesta es la expresion de cada gen.
<br><br>
De donde partimos?
<br>
Partimos de una matriz de expresion genica, es decir una matriz que indica el valor de expresion de cada gen en cada muestra. Se tuvieron que seguir los siguientes pasos:
<br>
Extraccion del RNA -> Secuenciacion -> Alineamiento de reads -> Conteo de reads = Obtencion del numero de reads por gen
<br>
Notar que el valor de expresion mas crudo en estos analisis es numero de reads o elread count.
<br><br>
Las matrices de expresion tienen en la filas los genes y en las columnas las muestras.

### Inventamos una matriz de expresion genica para tener de ejemplo

En esta matriz de expresion, podemos ver que hay 2 grupos (A y B) con 3 muestras cada uno
```{r}
# Primero miro el directorio de trabajo y si no es el correcto, lo seteo.
getwd()
setwd("/home/camila/Documents/EntrenamientoFausti/")

# Importo los paquetes que voy a usar
library(gridExtra)
library(rtracklayer)
library(TxDb.Hsapiens.UCSC.hg38.knownGene)
library(GenomicFeatures)
library(tidyverse)


# Pongo los valores de read counts de cada muestra
samp1.A <- c(9,1,10,3)
samp2.A <- 3*samp1.A
samp3.A <- c(2,5,10,3)
samp1.B <- c(1,1,3,10)
samp2.B <- c(36,7,3,30)
samp3.B <- c(5,1,3,10)
# Genero la matriz con estos valores
# Como si fuera un data.frame
ExpDf <- data.frame(samp1.A, samp2.A, samp3.A, samp1.B, samp2.B, samp3.B)
rownames(ExpDf) <- c("gen1", "gen2", "gen3", "gen4")
# Como si fuere una matriz
ExpMatriz<-matrix(data = c(samp1.A, samp2.A, samp3.A, samp1.B, samp2.B, samp3.B),
       ncol = 6, byrow = F, dimnames = list(c("gen1", "gen2", "gen3", "gen4"), names(ExpDf)))
ExpDf
ExpMatriz
```
Viendo la matriz, que impresion nos da?

### Explorando los efectos de la normalizacion en un analisis de expresion diferencial de genes (DEG)

Veamos entonces ahora que pasa si calculo las media de expresion y grafico
```{r}
# Mean of group A
GroupA <- apply(ExpMatriz[, 1:3], 1, mean)
# Mean of group b
GroupB <- apply(ExpMatriz[, 3:6], 1, mean)
# Df of means
meansDf <- data.frame(GroupA, GroupB)
rownames(meansDf) <- rownames(ExpDf)
meansDf
meansDf$Gene <- rownames(meansDf)
meansDf
# pivot_longer to plot
meansDf_l <- tidyr::pivot_longer(meansDf, cols = c(GroupA, GroupB), names_to = "Group")
names(meansDf_l)[3] <- "ExpMean"
meansDf_l
# Plot
p1<-ggplot2::ggplot(meansDf_l, aes(x = Gene, y = ExpMean)) +
  geom_col(aes(fill = Group), position = "dodge")
p1
```
<br>
Sin embargo, si me fijo bien en la tabla, algunas muestras parecen tener muchas mas reads totales que otras
```{r}
SeqDepth <- apply(ExpMatriz, 2, sum)
ExpDf<-rbind(ExpDf, SeqDepth)
rownames(ExpDf)[5]<- "SeqDepth"
ExpDf
```
Esto puede pasar y es normal, ya que hay muestras que pueden secuenciarse mas que otras por razones tecnicas, no biologicas.
<br>
Pero entonces los valores con los hicimos las comparaciones no estaban teniendo en cuenta esta pequena diferencia. 
<br>
Que pasa si ahora relativizamos todos los valores a la profundidad de secuenciacion de cada muestra?
```{r}
ExpMatriz_n<- apply(ExpMatriz, 1, function(.x) {.x/SeqDepth}) %>% t()
ExpMatriz_n
round(ExpMatriz_n, 2)
```
<br>
Y si ahora grafico estos resultados
```{r}
# Mean of group A
GroupA <- apply(ExpMatriz_n[, 1:3], 1, mean)
# Mean of group b
GroupB <- apply(ExpMatriz_n[, 3:4], 1, mean)
# Df of means
meansDf <- data.frame(GroupA, GroupB)
rownames(meansDf) <- c("gen1", "gen2", "gen3", "gen4")
meansDf
meansDf$Gene <- rownames(meansDf)
meansDf
# pivot_longer to plot
meansDf_l <- tidyr::pivot_longer(meansDf, cols = c(GroupA, GroupB), names_to = "Group")
names(meansDf_l)[3] <- "ExpMean"
meansDf_l
# Plot
p2<-ggplot2::ggplot(meansDf_l, aes(x = Gene, y = ExpMean)) +
  geom_col(aes(fill = Group), position = "dodge") +
  ggtitle("Normalized by Seq Depth")
p1<- p1 + ggtitle("Not normalized")
grid.arrange(p1, p2, nrow = 1)
```

## Usando un data-set de referencia

Ahora probemos los mismo (y algunas cosas mas) usando un data set real:
```{r}
# Importo la matriz de expresion con los datos crudos:
# Los datos provienen de aca: https://www.ncbi.nlm.nih.gov/geo/query/acc.cgi?acc=GSE114918
# Son datos en donde comparan dos regiones del cerebro con neuronas dopaminergicas con distinta sensibilidad a la neurodegeneracion en la enfermedad de parkinson
RealMatrix <- read_tsv("GSE114918_GEO_COUNTS_LCMseq_humanPK_SNc_VTA.txt")
# Exploremos un poco la matriz:
class(RealMatrix)
head(RealMatrix)
names(RealMatrix)
# Renombro la primer columna
names(RealMatrix)[1] <- "Trsc"
class(RealMatrix$Trsc)
class(RealMatrix$PD_3_VTA)
#Cuantas muestras tengo para SNc?
dplyr::select(RealMatrix, ends_with("SNc")) %>%
  dim()
#Cuantas muestras tengo para VTA?
dplyr::select(RealMatrix, ends_with("VTA")) %>%
  dim()
# Genero ahora lo mismo pero como si fuera una matrix ordenada
# escribo en un vector el nombre de las muestras en el orden en el quiero
samples <- c("PD_1_SNc", "PD_2_SNc", "PD_3_SNc", "PD_4_SNc", "PD_5_SNc", "PD_1_VTA", "PD_3_VTA", "PD_4_VTA", "PD_5_VTA")
# Voy a necesitar tener los nombres de los transcriptos a mano, asi qu los pongo en un nuevo vector
TrscNames <- RealMatrix$Trsc
# Transformo el df en matriz. OJo, tengo que omitir la columna de los nombres porque en unamatriz todos los valores son de la misma clase.
RealMatrix <- as.matrix(RealMatrix[,-1])
class(RealMatrix)
# Reordeno la matriz segun los nombres de las columnas
RealMatrix <- RealMatrix[, samples]
# Agrego nombres de las filas
rownames(RealMatrix) <- TrscNames
# Exploro la matrix
RealMatrix[1:4, 1:6]
```
Antes que bada, nos vamos a sacar de encima los genes con counts = 0 en tods las condiciones
```{r}
total_counts <- apply(RealMatrix, 1, sum)
RealMatrix<-RealMatrix[total_counts>0,]
```

#### Normalizo por el seq Depth ( = library Size):

```{r}
SeqDepth <- apply(RealMatrix, 2, sum)
RealMatrix_n <- apply(RealMatrix, 1, function(x) x/SeqDepth) %>% t()
head(RealMatrix_n)
```
Como vemos, estos valores son muuy chicos y poco interpretables/manajables.
<br>
Probablemente estaria bueno llevarlos a una escala un poco mas razonable (y eso es lo que vamos a hacer en el siguiente paso, vamos multiplicar estos valores por numeros grandes)
<br>
Que tan grandes? Bueno, dependiendo el oorden de los valores por los cuales normalizamos
```{r}
# SeqDepth -> aprox en el orden del 1000000
# 1 millon
`1M` <- 1000000 # o 10^6
# Mas adelante tendremos en cuenta la longuitud del transcripto
# TrscLength -> aprox en el orden de los 1000
# 1 Kilo
`1K` <- 1000 # o 10^6
```

#### Normalizo por CPM o RPM (Counts per Millon o Reads per Millon)

```{r}
RealMatrix_cpm <- apply(RealMatrix, 1, function(x) x/SeqDepth) %>% t()
RealMatrix_cpm <- RealMatrix_cpm*`1M` %>%
  round(4)
```
Recordar:<br>
  - RPM no considera la longuitud del transcripto <br>
  - RPM es aceptable cuando el protocolo de secuenciacion no genera un numero de reads proporcionales al tamano del transcripto. Dos transcriptos que se expresan igual, van a tener la misma cantidad de reads independietemente si uno mide 1000pb y el otro 100pb. Cualquier protocolo de secuenciacion que implique un paso de fragmentacion va tener un bias por la longuitud del gen.Aca va un paper sobre este tema: <br>
  - https://biologydirect.biomedcentral.com/articles/10.1186/1745-6150-4-14
  - https://bmcgenomics.biomedcentral.com/articles/10.1186/s12864-018-5393-3 (sobre este ultimo igual yo pienso que la secuenciacion 3' con un protocolo de prepararacionde librerias tipo LAXO tmb va a  generar un bias por el gene length dado que mas random primers se puede unir a la secuencia del mRNA mas largo, al sintetizar la 2da cadena del cDNA)

<br><br>
Que pasa si el protocolo de secuenciacion genera mas reads cuanto mas largo sea el genoma?
<br>
Tengo que normalizar tambien por el transcript length.
<br><br>
Opciones a la hora de calcular el transcript length (en orden de mejores a peores): <br>
 -  Calcular mediante un GFF de las reads alineadas, si lo hay.<br>
 -  Per-sample effective gene lengths: the optimal method, though it requires using something like RSEM, which will give you an effective gene length.<br>
 -  Using the length of the "major isoform" in your tissue of interest.<br>
 -  Median transcript length: That is, the exonic lengths in each transcript are summed and the median across transcripts is used. This is probably a little more valid than the code that I linked to.<br>
 -  La suma de la longuitus de los exones mergeados.<br>
```{r}
# En este caso voy a ir por la opcion 4 porque las anteriores no las puedo hacer o me dificutan mucho el analisis.
# En el paper dicen que alinearon las reads al genoma GRCh38 (hg38), asi que vamos a buscar las longuitudes de los transcriptos en base a este genoma.
# Primero, extraigo los exones de cada transcripto
# exons.list.per.tx <- exonsBy(TxDb.Hsapiens.UCSC.hg38.knownGene, by="tx", use.names=TRUE)
# # sumo los largos de los exones por trasncripto y pongo elr esultado en un df
# exonic.tx.sizes <- as.data.frame(sum(width(GenomicRanges::reduce(exons.list.per.tx))))
# names(exonic.tx.sizes)[1] <- "tx_length"
# # Agrego una columna con los nombres de los transcriptos
# exonic.tx.sizes$tx_name <- names(exons.list.per.tx)
# readr::write_tsv(exonic.tx.sizes, "exonic.tx.sizes.tsv")

exonic.tx.sizes<-read_tsv("exonic.tx.sizes.tsv")

# Ahora voy a buscar las equivalencias entre los nombres de Ensembl (la anotacion de exonic.tx.sizes) y HGNC gene symbol (la anotacion de mi matriz)
# Voy a hacerlo importando la tabla de equivalencia "mart_export.txt" del projecto BioMart de Ensembl 
# Otros paquetes como AnnotationHub tiene una lista mas abarcativa de equivalencias, pero funcionan con R > 4.0 y aca tengo el R 3.6

# Importo la tabla de equivalencias enrte Ensembl y HGNC gene symbol. 
#There are NAs in HGNC_symbol column so I ommited them.
#BioMart is the web interface to download a database (like the genome annotetion) with featute atributes 
#(like Transcript anotation for Genes) and external atributes (like the equivalences in HGNC symbol, Uniprot, etc).
#Entrez ID equivalence is available to be selected but there are no values in that column. The info about
#the version of this web interface release isn't available.
id_table_BioMart <- read_tsv("mart_export.txt") %>% na.omit()
head(id_table_BioMart)
# "Transcript_stable_ID_version" is the "Ensembl" format that allows identify each transcript.
# "Gene_stable_ID" is the "Ensembl" format that allows identify each gene.
# "HGNC_symbol", allows to identify each gene.
# De esta tabla, me quedo solo con las anotaciones de HGNC de genes/transcriptos que estan en mi matriz.
id_table_BioMart <- filter(id_table_BioMart, HGNC_symbol %in% rownames(RealMatrix))
# Ahora, pego una tabla con la otra usando como referacia el nombre del transcripto
exonic.tx.sizes.mean<- dplyr::inner_join(id_table_BioMart, exonic.tx.sizes, by = c("Transcript_stable_ID_version" = "tx_name"), na_matches = "never")
# Ahora agrupo los transcriptos por sus genes y me quedo con la media de la longuitud de los transcriptos
exonic.tx.sizes.mean <- dplyr::group_by(exonic.tx.sizes.mean, HGNC_symbol) %>%
  summarise(mean_length = mean(tx_length))
# Exploro el resultado
head(exonic.tx.sizes.mean)
# Los ordeno segun el orden del vector TrscNames
TrscNames_final<-rownames(RealMatrix)[rownames(RealMatrix) %in% exonic.tx.sizes.mean$HGNC_symbol]
# Notar que no pudimos encontrara la longuitud de todos los transcriptos por falta de equivalencias usando esta base de datos de equivalencias de BioMart
exonic.tx.sizes.mean <- exonic.tx.sizes.mean[match(TrscNames_final, exonic.tx.sizes.mean$HGNC_symbol),]
head(exonic.tx.sizes.mean)
TrscLength <- exonic.tx.sizes.mean$mean_length
```
Ahora si, entonces: <br>

#### Normalizo por RPKM (Reads Per Kilobase Million):

```{r}
RealMatrix_rpkm <- RealMatrix[rownames(RealMatrix) %in% TrscNames_final,]
RealMatrix_rpkm <- apply(RealMatrix_rpkm, 2, function(x) x/TrscLength)
RealMatrix_rpkm <- RealMatrix_rpkm*`1K`
RealMatrix_rpkm <- apply(RealMatrix_rpkm, 1, function(x) x/SeqDepth) %>% t()
RealMatrix_rpkm <- RealMatrix_rpkm*`1M` %>%
  round(4)
```

 -  RPKM si considera la longuitud del transcripto.<br>
 -  RPKM es aceptable cuando el protocolo de secuenciacion genera un numero de reads proporcionales al tamano del transcripto. Dos transcriptos se expresan igual, pero como uno mide 1000pb y el otro 100pb, entonces el primero tiene 10 veces mas reads que el segundo.<br>

#### Normalizo por FPKM o RFPKM (Fragments Per Kilobase Million):

```{r}
# RealMatrix_paired <- procesamiento para tomar nada mas las reads de uno de los pares
# RealMatrix_paired <- apply(RealMatrix_paired, 2, function(x) x/TrscLength)
# RealMatrix_paired <- RealMatrix_paired*`1K`
# RealMatrix_paired <- apply(RealMatrix_paired, 1, function(x) x/SeqDepth)
# RealMatrix_paired <- RealMatrix_paired*`1M` %>%
#   round(4)
```
 -  FPKM si considera la longuitud del transcripto.<br>
 -  FPKM es aceptable cuando el protocolo de secuenciacion genera un numero de reads proporcionales al tamano del transcripto. Dos transcriptos se expresan igual, pero como uno mide 1000pb y el otro 100pb, entonces el primero tiene 10 veces mas reads que el segundo.<br>
 -  FPKM se usa cuando la secuenciacion e pair-end, porque si los fragmentos estan pareados se cuentan como 1.<br><br>

Sin embargo, tanto RPKM como FPKM son insconsistentes entre muestras ya que el numero de reads totales (SeqDepth) no es proporcional al numero de cDNA totales por el tema de que el numero de reads depende de la la longuitud de los transcriptos.<br>
Aca hay unos links para entender mejor de esto:
 -  http://luisvalesilva.com/datasimple/rna-seq_units.html <br>
 -  https://www.rna-seqblog.com/rpkm-fpkm-and-tpm-clearly-explained/ <br><br>
Entonces lo que se usa para manejar esto son los TPMs
<br><br>

#### Transformo los counts a TPMs (Transcripts Per Kilobase Million):

```{r}
RealMatrix_tpm <- RealMatrix[rownames(RealMatrix) %in% TrscNames_final,]
# Expresion cada transcripto relativa a su longuitud
RealMatrix_tpm <- apply(RealMatrix_tpm, 2, function(x) x/TrscLength)
RealMatrix_tpm <- RealMatrix_tpm*`1K`
# Sumo todos los valores de expresion relativa de una muestra
RelativesSum <- apply(RealMatrix_tpm, 2, sum)
# Expresion relativa a la longuitud de cada transcripto, relativa a la expresion relativa total de la muesta
RealMatrix_tpm <- apply(RealMatrix_tpm, 1, function(x) x/RelativesSum) %>% t()
RealMatrix_tpm <- RealMatrix_tpm*`1M` %>%
  round(4)
```
Como se interpreta? <br>
Como el numero de "cDNAs" (o transcriptos) asignados a un determinado transcripto/gen de un total de 1M de transcriptos.<br>
De las normalizaciones que tienen en cuenta la longuitud del transcripto, muchas, en vez de usar la longuitud del transcripto como tal (TrscLength) usan lo que se llama el "Effective Length" que vendria a ser el numero de posiciones en las cuales un read puede empezar a lo largo del transcripto (sin pasarse del final del transcripto). Pero las diferencias entre usar el TrscLength o el Effevtive Size no son muchas.
Mas info aca: https://www.biostars.org/p/253789/ <br><br>

##### Busco ahora los genes que tengan varianza distinta de cero a lo largo de las mustras de su misma condicion (para poder analizar las diferencias de expresion estadisticamente, si la var dentro de la condicion = 0, no hay nada que analizar, la diferencia es clara y no hay efectos muestrales)

```{r}
# Nuestros grupos son:
SNc<-grep("SNc", colnames(RealMatrix), value = T)
VTA<-grep("VTA", colnames(RealMatrix), value = T)

# Para no poner tanto texto, vamos a generarnos unas funciones.
is_var<- function(ExpMat, condA, condB){
  vars_condA <- apply(ExpMat[,condA], 1, var)
  vars_condB <- apply(ExpMat[,condB], 1, var)
  return(ExpMat[(vars_condA>0 | vars_condB > 0),])
}

vRealMatrix_n<-is_var(RealMatrix_n, SNc, VTA)
vRealMatrix_cpm<-is_var(RealMatrix_cpm, SNc, VTA)
vRealMatrix_rpkm<-is_var(RealMatrix_rpkm, SNc, VTA)
vRealMatrix_tpm<-is_var(RealMatrix_tpm,  SNc, VTA)
#Si comparo las longuitus de las matrices, veo que no se filtro ningun valor, por lo tanto todos los genes tienen una varianza dentro de condicion grupo mayor a cero.

```


#### Grafiquemos ahora la expresion de los primeros 4 genes tanto para SNc como VTA, segun las 4 normalizaciones:

```{r}
# Para no poner tanto texto, vamos a generarnos unas funciones.
# Primero intento sacar los genes variables comunes a todos las normalizaciones
`trnsc_analyze_n&cpm` <- rownames(vRealMatrix_n)[rownames(vRealMatrix_n) %in% rownames(vRealMatrix_cpm)]
# Pero aca ya veo que directamente los genes variables no son los mismos si tengo en cuenta en gene/trnsc length, que si no! ESto ya me dice el super efecto que tiene la normalizacion aca.
`trnsc_analyze_n&cpm&rpkm` <- `trnsc_analyze_n&cpm`[`trnsc_analyze_n&cpm` %in% rownames(vRealMatrix_rpkm)]
`trnsc_analyze_n&cpm&rpkm&tpm` <- `trnsc_analyze_n&cpm&rpkm`[`trnsc_analyze_n&cpm&rpkm` %in% rownames(vRealMatrix_tpm)]
# Entre las normalizaciones que tienen en cuenta el gene/trnsc length si hay considencias

# Pra graficar tomemos trnsc que tengan diferencias en sus longuitudes y otros 2 genes cualquiera
exonic.tx.sizes.mean$HGNC_symbol[exonic.tx.sizes.mean$mean_length == min(TrscLength)]
"MIR320D1"
exonic.tx.sizes.mean$HGNC_symbol[exonic.tx.sizes.mean$mean_length == max(TrscLength)]
"KCNQ1OT1"
set.seed(0)
genesrandom<-sample(`trnsc_analyze_n&cpm&rpkm&tpm`, 2)

trnsc_analyze<-c("MIR320D1", "KCNQ1OT1", genesrandom)

MeanPlot<- function(RealMat, method, trnsc){
  RealMat <- as.data.frame(RealMat)
  RealMat$Genes<- rownames(RealMat)
  RealMat_l <- tidyr::pivot_longer(RealMat, starts_with("PD"), names_to = "Samples")
  names(RealMat_l)[3] <- "Exp"
  RealMat_l <- mutate(RealMat_l, Region = str_split_fixed(Samples, "_", 3)[,3])
  MeanRealMat<- group_by(RealMat_l, Genes, Region) %>% summarise(ExpMean = mean(Exp))
  
  
# Plot
ggplot2::ggplot(filter(MeanRealMat, Genes %in% trnsc), aes(x = Genes, y = ExpMean)) +
  geom_col(aes(fill = Region), position = "dodge") +
  ggtitle(paste0("Normalized by ", method))
}

p3<-MeanPlot(vRealMatrix_n, "SeqDepth", trnsc_analyze)
p4<-MeanPlot(vRealMatrix_cpm, "CPM", trnsc_analyze)
p5<-MeanPlot(vRealMatrix_rpkm, "RPKM", trnsc_analyze)
p6<-MeanPlot(vRealMatrix_tpm, "TPM", trnsc_analyze)
p7<-MeanPlot(RealMatrix, "not norm", trnsc_analyze)

grid.arrange(p3, p4, p5, p6, p7, nrow = 3, ncol = 2)
# Notar las diferencias en las escalas de los ejes y donde caen los valores.
```
**Para pensar...**<br>
A partir de estos graficos, que podemos decir en cuenta a como afecta la normalizacion a las diferencias en la media de expresion? <br>
Tene en cuenta no solo las diferencias que se pueden ver entre SNc y VTA sino tmb las direncias entre los genes en las distintas normalizciones. 
Podes seleccionar a mano otro set de genes y fijarte que otras cosas podes encontrar

### Veamos que pasa ahora si hacemos un test estadistico para comparar las muestras
<br>
**Importante**: Se hace un test por gen, porque el gen es la variable respuesta.
<br>
Si suponemos que las read counts siguen una distribucion normal, podemos hacer un t-test.
<br>
(Otro dia vemos graficos diagnosticos para ver si una variable sigue algun tipo de distribucion en particular)
<br><br>
Hagamos un Student t-test:
```{r}
#Usameos primero los datos de prueba
GroupA<- c("samp1.A", "samp2.A", "samp3.A")
GroupB<- c("samp1.B", "samp2.B", "samp3.B")
# Si no normalizo
ttest_out <- apply(ExpMatriz, 1, function(dat) {
  t.test(x = dat[GroupA], y = dat[GroupB], alternative = "two.sided")$p.value})
# Si normalizo
ttest_out_n <- apply(ExpMatriz_n, 1, function(dat) {
  t.test(x = dat[GroupA], y = dat[GroupB], alternative = "two.sided")$p.value})

# Genero ahora un df de los p values obtenidos
ttest_ExpMatriz<-data.frame(ttest_out, ttest_out_n)
head(ttest_ExpMatriz)
# Considereando como significativo los tets con un p.valor < 0.05, vemos que los genes 3 y 4 pasan de no estar diferencialmente expresados entre los grupos A y B, a estarlo.

# Hagamos lo mismo ahora pero con la matriz de expresion real:
# Nos contruimos una funcion para no escribir tanto texto:
ttest_pval <- function(ExpMat, condA, condB) {
  apply(ExpMat, 1, function(dat) {t.test(x = dat[condA], y = dat[condB], alternative = "two.sided")$p.value})
}

# Nuestros grupos son:
SNc<-grep("SNc", colnames(RealMatrix), value = T)
VTA<-grep("VTA", colnames(RealMatrix), value = T)

ttest_RM_n <- ttest_pval(vRealMatrix_n[`trnsc_analyze_n&cpm&rpkm&tpm`, ], SNc, VTA)
ttest_RM_cpm <- ttest_pval(vRealMatrix_cpm[`trnsc_analyze_n&cpm&rpkm&tpm`,], SNc, VTA)
ttest_RM_rpkm <- ttest_pval(vRealMatrix_rpkm[`trnsc_analyze_n&cpm&rpkm&tpm`,], SNc, VTA)
ttest_RM_tpm <- ttest_pval(vRealMatrix_tpm[`trnsc_analyze_n&cpm&rpkm&tpm`,], SNc, VTA)

# Y nuestro df con los pvalores de cada normalizacion
# Lo que sigue me va a dar error porque al final , por el tema de la equivalencias, tengo un numero distinto de genes evaluados, por ende, la matriz tmb es distinta
# ttest_RealMatriz<-data.frame(ttest_RM_n, ttest_RM_cpm, ttest_RM_rpkm, ttest_RM_tpm)
# Asi que lo hago asi:
ttest_RealMatriz<-data.frame(ttest_RM_n, ttest_RM_cpm, ttest_RM_rpkm, ttest_RM_tpm)
head(ttest_RealMatriz)
```


